ACORDAO-COMPLETO-2405782

ACÓRDÃO 5262/2020 ATA 13/2020 - PRIMEIRA CÂMARA

VISTOS, relatados e discutidos estes autos de tomada de contas especial instaurada pela Secretaria-Executiva do Ministério do Desenvolvimento Social (MDS) , em desfavor do Sr. Francisco de Assis Silva, ex-prefeito do município de Santana do Matos/RN, gestões 2005/2008 e 2009/2012, em razão da impugnação parcial das despesas do Convênio 194/2008 - Siconv 700.133, firmado entre o referido Ministério e o município de Santana do Matos/RN; 
ACORDAM os Ministros do Tribunal de Contas da União, reunidos em Sessão de 1ª Câmara e diante das razões expostas pelo Relator, em: 
9.1. julgar irregulares as contas de Francisco de Assis Silva, CPF XXX.045.004-XX, ex-prefeito de Santana de Matos/RN, gestões 2005/2008 e 2009/2012, nos termos dos arts. 1º, inciso I, 16, inciso III, alínea "c", da Lei 8.443/1992, e 209, inciso III, do RITCU; 
9.2. condenar o responsável mencionado no item anterior, nos termos dos arts. 19 e 23, inciso III, da Lei 8.443/1992, e 210 e 214, inciso III, do RITCU, ao pagamento das importâncias a seguir especificadas, atualizadas monetariamente e acrescidas dos juros de mora, calculadas a partir das datas discriminadas até a data da efetiva quitação do débito, fixando-lhe o prazo de quinze dias, para que comprove, perante o Tribunal, o recolhimento das referidas quantias aos cofres do Tesouro Nacional:  
	Data de ocorrência
	Valor histórico (R$) 

	13/10/2009
	378.313,38

	5/1/2010
	149,10

9.3. aplicar ao responsável Francisco de Assis Silva (CPF XXX.045.004-XX) , a multa prevista no art. 57 da Lei 8.443/1992, c/c o art. 267 do RI/TCU, no valor de R$ 38.000,00 (trinta e oito mil reais) , fixando-lhe o prazo de quinze dias, a contar da notificação, para que comprove, perante o Tribunal (art. 214, inciso III, alínea "a", do Regimento Interno do TCU) , o recolhimento da dívida aos cofres do Tesouro Nacional, atualizada monetariamente desde a data desta decisão até a do efetivo recolhimento, se paga após o vencimento, na forma da legislação em vigor;
9.4. autorizar, desde logo, a cobrança judicial das dívidas, caso não atendida a notificação, na forma do disposto no art. 28, inciso II, da Lei 8.443/1992;
9.5. autorizar também, desde logo, se requerido, com fundamento no art. 28, inciso I, da Lei 8.443/1992, c/c o art. 217, §§ 1º e 2º, do Regimento Interno, o parcelamento das dívidas em até 36 parcelas, incidindo, sobre cada parcela, corrigida monetariamente, os correspondentes acréscimos legais, fixando-lhe o prazo de quinze dias, a contar do recebimento da notificação, para comprovar, perante o Tribunal, o recolhimento da primeira parcela, e de trinta dias, a contar da parcela anterior, para comprovar o recolhimento das demais parcelas, devendo incidir, sobre cada valor mensal, atualizado monetariamente, os juros de mora devidos, no caso do débito, na forma prevista na legislação em vigor, alertando o responsável de que a falta de comprovação do recolhimento de qualquer parcela importará o vencimento antecipado do saldo devedor, nos termos do § 2º do art. 217 do Regimento Interno deste Tribunal; 
9.6. dar ciência desta decisão à Procuradoria da República no Estado do Rio Grande do Norte, nos termos do § 3º do art. 16 da Lei 8.443/1992, c/c o § 7º do art. 209 do Regimento Interno do TCU, para adoção das medidas cabíveis; e
9.7. notificar o responsável e o Ministério do Desenvolvimento Social da presente decisão.

Tomada de contas especial instaurada em razão da impugnação parcial das despesas de convênio que tinha por objeto o apoio à construção de cisternas de placas para armazenamento de água da chuva.

Primeira Câmara

Município de Santana do Matos/RN.

3. Responsável: Francisco de Assis Silva (XXX.045.004-XX).

13.1. Ministros presentes: Walton Alencar Rodrigues (Presidente), Benjamin Zymler, Bruno Dantas e Vital do Rêgo (Relator).
13.2. Ministro-Substituto presente: Weder de Oliveira.

ACORDAO-COMPLETO-2445196

Acórdão de Relação 4314/2021 - Primeira Câmara

Acórdão de Relação

ACORDAO-COMPLETO-2479874

Acórdão de Relação 12331/2021 - Primeira Câmara

VITAL DO RÊGO

Adoto como relatório a instrução de mérito elaborada no âmbito da Secretaria de Controle Externo de Tomada de Contas Especial (SecexTCE) , peça 98, que contou com a concordância do escalão gerencial daquela unidade técnica, peças 99 e 100, e do representante do MPTCU que atuou no feito (peça 101) , a seguir transcrita com os ajustes de forma pertinentes:
INTRODUÇÃO
1.	Cuidam os autos de tomada de contas especial instaurada pela Secretaria-Executiva do Ministério do Desenvolvimento Social (MDS) , em desfavor do Sr. Francisco de Assis Silva, ex-prefeito do município de Santana do Matos/RN,  na gestão de (2005/2008 e 2009/2012) ,  em razão da impugnação parcial das despesas do Convênio 194/2008  - Siconv 700133 (peça 8) , firmado entre o Ministério do Desenvolvimento Social e Combate à Fome e o município de Santana do Matos/RN, e que tinha por objeto o apoio à construção de cisternas de placas para armazenamento de água de chuva no Município de Santana do Matos/RN, visando à dotação de infraestrutura hídrica para consumo humano, a fim de beneficiar a população de baixa renda e com dificuldade no acesso aos recursos hídricos na região semiárida, por meio do acesso, o gerenciamento e a valorização da água como um direito essencial da vida e da cidadania, ampliando a compreensão e a prática da convivência sustentável e solidária com o ecossistema do semiárido, conforme Plano de Trabalho (peça 5) em decorrência de irregularidades na execução financeira.
HISTÓRICO
2.	Em 24/11/2017, com fundamento na IN/TCU 71/2012, alterada pela IN/TCU 76/2016 e DN/TCU 155/2016, a ordenadora de despesas, substituta, do Secretaria Nacional de Segurança Alimentar e Nutricional do Ministério do Desenvolvimento Social (MDS) , autorizou a instauração da tomada de contas especial (peça 68) . O processo foi registrado no sistema e-TCE com o número 927/2017.
3.	Os recursos repassados pelo MDS ao município de Santana do Matos/RN, no âmbito do Convênio 194/2008 - Siconv 700133, totalizaram R$ 409.165,65 (peça 10) . 
4.	O fundamento para a instauração da Tomada de Contas Especial, conforme consignado na matriz de responsabilização elaborada pelo tomador de contas, foi a constatação da seguinte irregularidade: 
Não comprovação da boa e regular aplicação dos recursos do Convênio 194/2008 - Siconv 700133.
5.	O responsável arrolado na fase interna foi devidamente comunicado e, diante da ausência de justificativas suficientes para elidir a irregularidade e da não devolução dos recursos, instaurou-se a tomada de contas especial.
6.	No relatório (peça 83) , o tomador de contas concluiu que o prejuízo importaria no valor original de R$ 378.462,48, imputando-se a responsabilidade a Francisco de Assis Silva, Prefeito Municipal de Santana do Matos/RN, no período de 1º/1/2005 a 21/12/2008 e 1º/1/2009 a 31/12/2012, na condição de gestor dos recursos. 
7.	Em 14/8/2018, a Controladoria-Geral da União emitiu o relatório de auditoria (peça 84) , em concordância com o relatório do tomador de contas. O certificado de auditoria e o parecer do dirigente do órgão de controle interno concluíram pela irregularidade das presentes contas (peças 85 e 86) .
8.	Em 30/8/2018, o ministro responsável pela área atestou haver tomado conhecimento das conclusões contidas no relatório e certificado de auditoria, bem como do parecer conclusivo do dirigente do órgão de controle interno, manifestando-se pela irregularidade das contas, e determinou o encaminhamento do processo ao Tribunal de Contas da União (peça 87) .
9.	Na instrução inicial (peça 90) , analisando-se os documentos nos autos, concluiu-se pela necessidade de realização de citação para as irregularidades abaixo: 
9.1.	Irregularidade 1: não comprovação da boa e regular aplicação dos recursos do Convênio 194/2008 - Siconv 700133.
9.1.1.	Descrição da irregularidade: não comprovação da boa e regular aplicação dos recursos federais repassados ao município de Santana do Matos/RN, em face da não comprovação da execução financeira de parte dos recursos, uma vez que faltaram os documentos fiscais referentes a diversos pagamentos realizados, conforme Nota Técnica 17/2015-COPC/CGEOF/SESAN/MDA (peça 37) emitida pela Coordenação Geral de Execução Orçamentária e Financeira, em 9/5/2015, e do Parecer Financeiro 64/2017-SESAN/CGEOF/COPC (peça 67) , de 22/11/2017, com fundamento legal previsto na alínea "c" do inciso II do § 1º do art. 63 da Portaria Interministerial 127, de 29 de maio de 2008.
9.1.2.	Evidências da irregularidade: Nota Técnica 17/2015-COPC/CGEOF/SESAN/MDA (peça 37) ; Parecer Técnico 6/2013- CGAA/DEFEP/SESAN/MDS (peça 35) ; Parecer Financeiro 18/2017-SESAN/CGEOF/COPC (peça 57) ; Parecer Financeiro 64/2017-SESAN/CGEOF/COPC (peça 67) .
9.1.3.	Normas infringidas: Constituição Federal, art. 37, caput, c/c art. 70, parágrafo único; Decreto-lei 200/67, art. 93; e alínea "h" do inciso II do § 1º do art. 63 da Portaria Interministerial 127, de 29 de maio de 2008.
9.2.	Débitos relacionados ao responsável Francisco de Assis Silva:
Data de ocorrência	Valor histórico (R$) 
13/10/2009		378.313,38
5/1/2010		149,10
9.2.1.	Cofre credor: Tesouro Nacional.
9.2.2.	Responsável: Francisco de Assis Silva.
9.2.2.1.	Conduta: deixar de apresentar documentos complementares à prestação de contas relativos ao Convênio 194/2008 - Siconv 700133, uma vez que o convenente não apresentou os documentos comprobatórios dos gastos mediante a apresentação de documentos fiscais.
9.2.2.2.	Nexo de causalidade: a não apresentação de documentação complementar à prestação de contas do Convênio 194/2008 - Siconv 700133, contribuiu para a não comprovação da boa e regular utilização dos recursos públicos, constituindo-se dano ao erário
9.2.2.3.	Culpabilidade: não há excludentes de ilicitude, de culpabilidade e de punibilidade; é razoável supor que o responsável tinha consciência da ilicitude de sua conduta; era exigível conduta diversa da praticada, qual seja, desincumbir-se do seu dever por meio da apresentação da documentação complementar à prestação de contas no prazo e forma devidos. 
10.	Encaminhamento: citação.
11.	Em cumprimento ao pronunciamento da unidade (peça 92) , foi efetuada a citação do responsável, nos moldes adiante:
a)	 Sr. Francisco de Assis Silva- promovida a citação do responsável, conforme delineado adiante:
Comunicação: Ofício 2284/2019-TCU/Secex-TCE (peça 94) 
Data da Expedição: 6/5/2019
Data da Ciência: 23/9/2019 (peça 95) 
Nome Recebedor: Alice Luiza
Observação: Ofício enviado para o endereço do responsável, conforme pesquisa de endereço no Sistema da Receita Federal (peça 93) 
Fim do prazo para a defesa: 8/10/2019	
12.	Conforme Despacho de Conclusão das Comunicações Processuais (peça 96) , informamos que as providências inerentes às comunicações processuais foram concluídas. 
13.	Transcorrido o prazo regimental, o responsável permaneceu silente, devendo ser considerado revel, nos termos do art. 12, §3º, da Lei 8.443/1992.
ANÁLISE DOS PRESSUPOSTOS DE PROCEDIBILIDADE DA IN/TCU 71/2012
Prejuízo ao Contraditório e Ampla Defesa
14.	Verifica-se que não houve o transcurso de mais de dez anos desde o fato gerador sem que tenha havido a notificação do responsável pela autoridade administrativa federal competente (art. 6º, inciso II, c/c art. 19, da IN/TCU 71/2012, modificada pela IN/TCU 76/2016) , uma vez que os recursos foram transferidos na data de 11/12/2008 (peça 10) e o responsável foi notificado sobre a irregularidade, pela autoridade administrativa competente, conforme abaixo:
14.1.	Francisco de Assis Silva, por meio do ofício acostado à peça 44, recebido em 20/10/2016, conforme comprovante (peça 45) .
Valor de Constituição da TCE 	
15.	Verifica-se que o valor atualizado do débito apurado (sem juros) em 1/1/2017 é superior a R$ 100.000,00, na forma estabelecida conforme os arts. 6º, inciso I, e 19 da IN/TCU 71/2012, modificada pela IN/TCU 76/2016	, uma vez que o débito corresponde ao valor original de R$ 378.462,4. 
16.	A tomada de contas especial está, assim, devidamente constituída e em condição de ser instruída.
EXAME TÉCNICO
Da validade das notificações:
17.	Preliminarmente, cumpre tecer breves considerações sobre a forma como são realizadas as comunicações processuais no TCU. A esse respeito, destacam-se o art. 179, do Regimento Interno do TCU (Resolução 155, de 4/12/2002) e o art. 4º, inciso III, § 1º, da Resolução TCU 170, de 30 de junho de 2004, in verbis:
Art. 179. A citação, a audiência ou a notificação, bem como a comunicação de diligência, far se-ão:
I - mediante ciência da parte, efetivada por servidor designado, por meio eletrônico, fac-símile, telegrama ou qualquer outra forma, desde que fique confirmada inequivocamente a entrega da comunicação ao destinatário;
II - mediante carta registrada, com aviso de recebimento que comprove a entrega no endereço do destinatário;
III - por edital publicado no Diário Oficial da União, quando o seu destinatário não for localizado
 (...) 
Art. 3º As comunicações serão dirigidas ao responsável, ou ao interessado, ou ao dirigente de órgão ou entidade, ou ao representante legal ou ao procurador constituído nos autos, com poderes expressos no mandato para esse fim, por meio de:
I - correio eletrônico, fac-símile ou telegrama;
II - servidor designado;
III - carta registrada, com aviso de recebimento;
IV - edital publicado no Diário Oficial da União, quando o seu destinatário não for localizado, nas hipóteses em que seja necessário o exercício de defesa.
Art. 4º. Consideram-se entregues as comunicações:
I - efetivadas conforme disposto nos incisos I e II do artigo anterior, mediante confirmação da ciência do destinatário;
II - realizadas na forma prevista no inciso III do artigo anterior, com o retorno do aviso de recebimento, entregue comprovadamente no endereço do destinatário;
III - na data de publicação do edital no Diário Oficial da União, quando realizadas na forma prevista no inciso IV do artigo anterior.
§ 1º O endereço do destinatário deverá ser previamente confirmado mediante consulta aos sistemas disponíveis ao Tribunal ou a outros meios de informação, a qual deverá ser juntada ao respectivo processo.
 (...) 
18.	Bem se vê, portanto, que a validade da citação via postal não depende de que o aviso de recebimento seja assinado pelo próprio destinatário da comunicação, o que dispensa, no caso em tela, a entrega do AR em "mãos próprias". A exigência da norma é no sentido de o Tribunal verificar se a correspondência foi entregue no endereço correto, residindo aqui a necessidade de certeza inequívoca. 
19.	Não é outra a orientação da jurisprudência do TCU, conforme se verifica dos julgados a seguir transcritos:
São válidas as comunicações processuais entregues, mediante carta registrada, no endereço correto do responsável, não havendo necessidade de que o recebimento seja feito por ele próprio (Acórdão 3648/2013-TCU-Segunda Câmara, Relator Ministro José Jorge) ;
É prescindível a entrega pessoal das comunicações pelo TCU, razão pela qual não há necessidade de que o aviso de recebimento seja assinado pelo próprio destinatário. Entregando se a correspondência no endereço correto do destinatário, presume-se o recebimento da citação. (Acórdão 1019/2008-TCU-Plenário, Relator Ministro Benjamin Zymler) ;
As comunicações do TCU, inclusive as citações, deverão ser realizadas mediante Aviso de Recebimento - AR, via Empresa Brasileira de Correios e Telégrafos, bastando para sua validade que se demonstre que a correspondência foi entregue no endereço correto. (Acórdão 1526/2007-TCU-Plenário, Relator Ministro Aroldo Cedraz) .
20.	A validade do critério de comunicação processual do TCU foi referendada pelo Supremo Tribunal Federal, nos termos do julgamento do MS-AgR 25.816/DF, por meio do qual se afirmou a desnecessidade da ciência pessoal do interessado, entendendo-se suficiente a comprovação da entrega do "AR" no endereço do destinatário:
EMENTA: AGRAVO REGIMENTAL. MANDADO DE SEGURANÇA. DESNECESSIDADE DE INTIMAÇÃO PESSOAL DAS DECISÕES DO TRIBUNAL DE CONTAS DA UNIÃO. ART. 179 DO REGIMENTO INTERNO DO TCU. INTIMAÇÃO DO ATO IMPUGNADO POR CARTA REGISTRADA, INICIADO O PRAZO DO ART. 18 DA LEI nº 1.533/51 DA DATA CONSTANTE DO AVISO DE RECEBIMENTO. DECADÊNCIA RECONHECIDA. AGRAVO IMPROVIDO.
O envio de carta registrada com aviso de recebimento está expressamente enumerado entre os meios de comunicação de que dispõe o Tribunal de Contas da União para proceder às suas intimações.
O inciso II do art. 179 do Regimento Interno do TCU é claro ao exigir apenas a comprovação da entrega no endereço do destinatário, bastando o aviso de recebimento simples. 
21.	No caso vertente, a citação do responsável se deu em endereço proveniente de pesquisa de endereços realizada pelo TCU, especificamente à base de dados do Sistema CPF (vide parágrafo 11) . A entrega do ofício citatório nesse endereço ficou comprovada.
22.	Nos processos do TCU, a revelia não leva à presunção de que seriam verdadeiras todas as imputações levantadas contra os responsáveis, diferentemente do que ocorre no processo civil, em que a revelia do réu opera a presunção da verdade dos fatos narrados pelo autor. Dessa forma, a avaliação da responsabilidade do agente não pode prescindir da prova existente no processo ou para ele carreada. 
23.	Ao não apresentar sua defesa, o responsável deixou de produzir prova da regular aplicação dos recursos sob sua responsabilidade, em afronta às normas que impõem aos gestores públicos a obrigação legal de, sempre que demandados pelos órgãos de controle, apresentar os documentos que demonstrem a correta utilização das verbas públicas, a exemplo do contido no art. 93, do Decreto Lei 200/1967: "Quem quer que utilize dinheiros públicos terá de justificar seu bom e regular emprego na conformidade das leis, regulamentos e normas emanadas das autoridades administrativas competentes." 
24.	Mesmo as alegações de defesa não sendo apresentadas, considerando o princípio da verdade real que rege esta Corte, procurou-se buscar, em manifestações do responsável na fase interna desta Tomada de Contas Especial, se havia algum argumento que pudesse ser aproveitado a seu favor. 
25.	No entanto, o responsável não se manifestou na fase interna, não havendo, assim, nenhum argumento que possa vir a ser analisado e posteriormente servir para afastar as irregularidades apontadas.
PRESCRIÇÃO DA PRETENSÃO PUNITIVA
26.	Vale ressaltar que a pretensão punitiva, conforme Acórdão 1441/2016-TCU-Plenário, Relator Ministro Benjamin Zymler, que uniformizou a jurisprudência acerca dessa questão, subordina se ao prazo geral de prescrição indicado no art. 205, do Código Civil, que é de dez anos, contado da data de ocorrência da irregularidade sancionada, nos termos do art. 189, do Código Civil, sendo este prazo interrompido pelo ato que ordenar a citação, a audiência ou a oitiva do responsável.
27.	No caso em exame, não ocorreu a prescrição, uma vez que a irregularidade sancionada ocorreu em 13/10/2009, e o ato de ordenação da citação ocorreu em 5/5/2019.
28.	Em se tratando de processo em que a parte interessada não se manifestou acerca das irregularidades imputadas, não há elementos para que se possa efetivamente aferir e reconhecer a ocorrência de boa-fé na conduta do responsável, podendo este Tribunal, desde logo, proferir o julgamento de mérito pela irregularidade das contas, conforme os termos dos §§ 2º e 6º do art. 202 do Regimento Interno do TCU (Acórdão 2064/2011-TCU-Primeira Câmara, relator Ministro Ubiratan Aguiar; Acórdão 6182/2011-TCU-Primeira Câmara, relator Ministro Weber de Oliveira; Acórdão 4072/2010-TCU-Primeira Câmara, relator Ministro Valmir Campelo; Acórdão 1189/2009-TCU-Primeira Câmara, relator Ministro Marcos Bemquerer; e Acórdão 731/2008-TCU-Plenário, relator Ministro Aroldo Cedraz) .
29.	Dessa forma, o responsável deve ser considerado revel, nos termos do art. 12, §3º, da Lei 8.443/1992, devendo as contas serem julgadas irregulares, condenando-o ao débito apurado e aplicando-lhe a multa prevista no art. 57, da Lei 8.443/1992.
CONCLUSÃO
30.	Em face da análise promovida na seção "Exame Técnico", verifica-se que o responsável não logrou comprovar a boa e regular aplicação dos recursos. E, instado a se manifestar, optou pelo silêncio, configurando a revelia, nos termos do § 3º, do art. 12, da Lei 8.443/1992.
31.	Vale ressaltar que a jurisprudência pacífica nesta Corte é no sentido da imprescritibilidade das ações de ressarcimento ao erário (Súmula TCU 282) . Dessa forma, identificado dano ao erário, deve se instaurar e julgar o processo de tomada de contas especial para responsabilizar seus agentes causadores, respeitando o direito ao contraditório e à ampla defesa, independentemente de quando ocorreram os atos impugnados.
32.	Verifica-se também que não houve a prescrição da pretensão punitiva, conforme análise já realizada.
33.	Tendo em vista que não constam dos autos elementos que permitam reconhecer a boa-fé do responsável, sugere-se que as suas contas sejam julgadas irregulares, nos termos do art. 202, § 6º, do RI/TCU, com a imputação do débito atualizado monetariamente e acrescido de juros de mora, nos termos do art. 202, §1º do RI/TCU, descontado o valor eventualmente recolhido, com a aplicação da multa prevista no art. 57, da Lei 8.443/1992.
34.	Por fim, como não houve elementos que pudessem modificar o entendimento acerca das irregularidades em apuração, mantém-se a matriz de responsabilização presente em anexo.
PROPOSTA DE ENCAMINHAMENTO
	Diante do exposto, submetemos os autos à consideração superior, propondo ao Tribunal:
a)	considerar revel o responsável Francisco de Assis Silva (CPF XXX.045.004-XX) , para todos os efeitos, dando-se prosseguimento ao processo, com fulcro no art. 12, § 3º, da Lei 8.443/1992; 
b)	julgar irregulares, nos termos dos arts. 1º, inciso I, 16, inciso III, alínea "c", da Lei 8.443/1992, c/c os arts. 19 e 23, inciso III, da mesma Lei, as contas do responsável Francisco de Assis Silva (CPF XXX.045.004-XX) , condenando-o ao pagamento das importâncias a seguir especificadas, atualizadas monetariamente e acrescidas dos juros de mora, calculadas a partir das datas discriminadas até a data da efetiva quitação do débito, fixando-lhe o prazo de quinze dias, para que comprove, perante o Tribunal, o recolhimento das referidas quantias aos cofres do Tesouro Nacional, nos termos do art. 23, inciso III, alínea "a", da citada lei, c/c o art. 214, inciso III, alínea a, do Regimento Interno;  
		Débitos relacionados ao responsável Francisco de Assis Silva (CPF XXX.045.004-XX) :
Data de ocorrência	Valor histórico (R$) 
13/10/2009		378.313,38
5/1/2010		149,10
		Valor atualizado do débito (com juros) , em 11/9/2019: R$ 887.069,07
c)	 aplicar ao responsável Francisco de Assis Silva (CPF XXX.045.004-XX) , a multa prevista no art. 57, da Lei 8.443/1992, c/c o art. 267, do RI/TCU, fixando-lhe o prazo de quinze dias, a contar da notificação, para que comprove, perante o Tribunal (art. 214, inciso III, alínea a, do Regimento Interno do TCU) , o recolhimento da dívida aos cofres do Tesouro Nacional, atualizada monetariamente desde a data do acórdão que vier a ser proferido por este Tribunal até a do efetivo recolhimento, se paga após o vencimento, na forma da legislação em vigor;
d)	autorizar, desde logo, a cobrança judicial das dívidas, caso não atendida a notificação, na forma do disposto no art. 28, inciso II, da Lei 8.443/1992;
e)	autorizar também, desde logo, se requerido, com fundamento no art. 28, inciso I, da Lei 8.443/1992, c/c o art. 217, §§ 1º e 2º, do Regimento Interno, o parcelamento das dívidas em até 36 parcelas, incidindo, sobre cada parcela, corrigida monetariamente, os correspondentes acréscimos legais, fixando-lhe o prazo de quinze dias, a contar do recebimento da notificação, para comprovar, perante o Tribunal, o recolhimento da primeira parcela, e de trinta dias, a contar da parcela anterior, para comprovar o recolhimento das demais parcelas, devendo incidir, sobre cada valor mensal, atualizado monetariamente, os juros de mora devidos, no caso do débito, na forma prevista na legislação em vigor, alertando o responsável de que a falta de comprovação do recolhimento de qualquer parcela importará o vencimento antecipado do saldo devedor, nos termos do § 2º do art. 217 do Regimento Interno deste Tribunal; 
f)	enviar cópia do Acórdão a ser prolatado, bem como do Relatório e do Voto que o fundamentarem à Procuradoria da República no Estado do Rio Grande do Norte, nos termos do § 3º do art. 16 da Lei 8.443/1992, c/c o § 7º do art. 209 do Regimento Interno do TCU, para adoção das medidas cabíveis; e
g)	enviar cópia do Acórdão que vier a ser proferido ao Ministério do Desenvolvimento Social e ao responsável, para ciência, informando que a presente deliberação, acompanhada do Relatório e do Voto que a fundamenta, está disponível para a consulta no endereço www.tcu.gov.br/acordaos, além de esclarecer que, caso requerido, o TCU poderá fornecer sem custos as correspondentes cópias, de forma impressa.
É o relatório.

não há.

Procurador Rodrigo Medeiros de Lima.

TOMADA DE CONTAS ESPECIAL. CONVÊNIO. CONSTRUÇÃO DE CISTERNAS PARA ARMAZENAMENTO DE ÁGUA DA CHUVA. MUNICÍPÍO DE SANTANA DE MATOS/RN. IMPUGNAÇÃO PARCIAL DAS DESPESAS REALIZADAS PELO EX-PREFEITO. CITAÇÃO. REVELIA. CONTAS IRREGULARES. DÉBITO. MULTA. NOTIFICAÇÃO.

TOMADA DE CONTAS ESPECIAL (TCE)

Secretaria de Controle Externo de Tomada de Contas Especial (SecexTCE).

Em apreciação, tomada de contas especial (TCE) instaurada pela Secretaria-Executiva do Ministério do Desenvolvimento Social (MDS) , em desfavor do Sr. Francisco de Assis Silva, ex-prefeito do município de Santana do Matos/RN, gestões 2005/2008 e 2009/2012, em razão da impugnação parcial das despesas do Convênio 194/2008 - Siconv 700.133 (peça 8) , firmado entre o referido Ministério e o município de Santana do Matos/RN.
O ajuste em foco, que tinha por objeto o apoio à construção de cisternas de placas para armazenamento de água da chuva naquele município, teve vigência de 3/12/2008 até 30/4/2010. Para sua execução, foram liberados, em 11/12/2008, recursos federais no montante de R$ 409.165,65 (peça 10) .
Na fase interna, o relatório do tomador de contas (peça 83) , que contou com a anuência do controle interno (peças 84 a 86) e ciência da autoridade ministerial (peça 87) , concluiu pela responsabilidade do Sr. Francisco de Assis Silva pelo prejuízo à União no valor de R$ 378.462,48, em razão da impugnação parcial das despesas realizadas pela não comprovação da boa e regular aplicação dos recursos federais repassados.
No âmbito do TCU, a Secretaria de Controle Externo de Tomada de Contas Especial (SecexTCE) , diante da revelia do responsável, após sua regular citação, por meio do Ofício 2.284/2019-TCU/SecexTCE, de 6/5/2019, (peça 94) , com ciência em 23/5/2019, conforme AR de peça 95, pugna, em uníssono (peças 98 a 100) , pelo julgamento das contas do Sr. Francisco de Assis da Silva pela irregularidade, com sua condenação em débito e aplicação da multa prevista no art. 57 da Lei 8.443/1992, proposta que contou com a anuência do representante do MPTCU que atuou no feito, Procurador Rodrigo Medeiros de Lima, em parecer à peça 101.
Anuo às conclusões dos pareceres prévios, razão pela qual incorporo os argumentos neles expendidos em minhas razões de decidir.
Constatada a revelia do responsável, uma vez que se manteve silente diante da citação válida realizada por este Tribunal, deve-se dar seguimento ao feito, nos termos do que dispõe o art. 12, § 3º, da Lei 8.443/1992.
As irregularidades tratadas nos autos referem-se à ausência de comprovação da execução financeira de parte dos recursos federais transferidos à municipalidade, na medida em que não foram colacionados aos autos os documentos fiscais referentes a diversos pagamentos realizados, conforme noticiado pelos seguintes documentos: Nota Técnica 17/2015-COPC/CGEOF/SESAN/MDA (peça 37) ; Parecer Técnico 6/2013- CGAA/DEFEP/SESAN/MDS (peça 35) ; Parecer Financeiro 18/2017-SESAN/CGEOF/COPC (peça 57) ; Parecer Financeiro 64/2017-SESAN/CGEOF/COPC (peça 67) .
Cabe o registro de que, em consonância com os pareceres prévios, não ocorreu a prescrição da pretensão punitiva por parte desta Corte de Contas, nos termos do Acórdão 1441/2016-TCU-Plenário, porquanto a ocorrência das irregularidades teve início em 13/10/2009 (peça 90, p. 4 a 6) e o ato do TCU que ordenou a citação válida data de 5/5/2019 (peça 92) , dentro do interregno de dez anos estipulado pela mencionada decisão.
Ante o exposto, entendo que as contas do Sr. Francisco de Assis Silva devem ser julgadas irregulares, com sua condenação em débito pelo montante de R$ 378.462,48, em valores originais, e aplicação da multa prevista no art. 57 da Lei 8.443/1992.
Com essas considerações, VOTO para que o Tribunal aprove a minuta de acórdão que ora submeto à consideração deste Colegiado.
TCU, Sala das Sessões Ministro Luciano Brandão Alves de Souza, em 5 de maio de 2020.
Ministro VITAL DO RÊGO 
Relator